最高法院刑事判決　　　　　　九十六年度台上字第七五九八號
上　訴　人　甲○○
選任辯護人　張旭業律師
上　訴　人　乙○○（原名江耿賢）
上列上訴人等因違反毒品危害防制條例案件，不服台灣高等法院
中華民國九十六年十月九日第二審更審判決（九十五年度上重更
(一)字第三二號，起訴案號：台灣桃園地方法院檢察署九十三年度
偵字第一二０九０、一二０九四、一四０五六、一四０五九號）
，提起上訴，本院判決如下：
    主  文
原判決撤銷，發回台灣高等法院。
    理  由
本件原判決撤銷第一審之科刑判決，改判論上訴人甲○○以共同
連續運輸第一級毒品罪，處無期徒刑；論上訴人乙○○（原名江
耿賢，於民國九十四年十月十一日更名）以共同運輸第一級毒品
罪，處有期徒刑拾貳年；並分別為相關從刑之宣告。固非無見。
惟按：(一)、客觀上為法院認定事實及適用法律基礎之證據，雖已
調查而其內容尚未明瞭者，即與未經調查無異，如遽行判決，仍
屬應於審判期日調查之證據而未予調查。又判決雖載理由，但不
能憑以斷定其所為論述之根據者，仍屬理由不備。本件關於上訴
人甲○○、乙○○（下稱上訴人等二人）共同運輸第一級毒品海
洛因部分，原判決認定：上訴人等二人與朱家（綽號「小吳」
，九十三年十二月十六日死亡）基於犯意聯絡，由甲○○及朱家
負擔往返機票及食宿之費用，甲○○並應允乙○○攜帶海洛因
入境之報酬為每兩新台幣一萬元（尚未實際取得）。乙○○即以
所有0000000000號行動電話與甲○○聯絡，而於九十
三年七月二十七日前往大陸，在大陸地區自朱家處取得如原判
決附表二編號(一)所示之海洛因後，於翌（二十八）日下午三時四
十分許，經由澳門搭機返抵桃園國際機場時，為警查獲等情（見
原判決第三至四頁，事實二）。係以警方依法監聽上訴人等二人
於九十三年七月二十二日之電話通話錄音紀錄（顯示：上訴人等
二人以暗語溝通，由甲○○囑咐乙○○於當日出境，前往大陸取
貨回台等情），為其主要之憑據之一（見原判決第十八至十九頁
，理由三之(二)1.2.）。然查上訴人等二人始終均否認有本件共同
犯罪之事實，且上訴人等二人於九十三年七月二十二日為上開通
話之後，乙○○同日即出境至大陸地區，並於同月二十四日入境
返台等情，除據乙○○供述在卷外（見原判決第十六頁末二行至
第十七頁第二行），又有內政部警政署入出境管理局（已改制為
內政部入出國及移民署）檢送第一審法院之乙○○「入出國日期
證明書」影本可憑（見第一審卷(一)第一三０頁）。是乙○○苟已
依其與甲○○在電話中之約定，於九十三年七月二十二日出境至
大陸地區，則其返台之後，復於九十三年七月二十七日，再度前
往大陸地區，並運輸第一級毒品返台，是否仍係本於九十三年七
月二十二日其與甲○○上開電話中之約定而為之？即非全無疑義
。原審對於前揭電話監聽錄音紀錄與原判決所認定之此部分犯罪
事實之間，具有如何密切之關連性及論理上之必然性？並未於判
決理由內充分說明闡述，遽以該電話監聽錄音紀錄，資為其認定
上訴人等二人共同實行此部分犯罪行為之判決基礎，難謂已符採
證法則，且有判決理由不備之違背法令。(二)、有罪判決所載之事
實及理由相互牴觸，或其宣示之主文與所載之理由不相一致者，
均屬判決理由矛盾之違法。依原判決認定之事實，上訴人等二人
基於犯意聯絡，由乙○○於前揭時、地，運輸回台之海洛因，係
「其外先以如（原判決）附表二編號(二)所示之塑膠袋包裝成二十
二粒，每粒外再以編號(三)所示之膠帶綑綁，另再以編號(四)所示之
淺綠色ＭＡＬＩＮ牌陳皮梅包裝紙包覆其外，偽裝成陳皮梅，再
與三十八粒以粉紅色包裝紙包裹之真正陳皮梅混裝於如編號(五)所
示之兩包封裝完整之ＭＡＬＩＮ牌陳皮梅透明塑膠包裝內」等情
（見原判決第四頁第九至十三行）。倘若不虛，則該編號(三)之膠
帶，應係綑綁於前揭編號(二)塑膠袋包裝之外，而未與海洛因直接
接觸，乃原判決竟於理由內說明：「包裝第一級毒品海洛因之外
包裝袋（或膠帶），因與上開毒品海洛因粉末『密切接觸』，…
…，是上開用以直接包覆所運輸毒品之外包裝袋（或膠帶），顯
無法與其盛裝之毒品完全析離，應視為毒品」等由，因認該編號
(三)之膠帶應與編號(二)之外包裝袋，併依毒品危害防制條例第十八
條第一項前段之規定諭知沒收銷燬云云（見原判決第三十三頁，
理由六之(三)1.），已有事實與理由不相適合之違誤；且原判決主
文欄就該附表二編號(三)之膠帶，亦僅宣告應予沒收，而未諭知沒
收銷燬（見原判決第一至二頁，主文第二、三項），尤有主文與
理由矛盾之違背法令。又原判決以上訴人乙○○所有之0000
000000號行動電話，係其與甲○○二人共同犯運輸第一級
毒品罪所用之物，而依毒品危害防制條例第十九條第一項之規定
宣告沒收；然就該行動電話ＳＩＭ卡（即行動電話用戶識別卡）
部分，則說明：ＳＩＭ卡「乃使用者向電信業者申請租用而僅取
得其使用權，並非申請使用者所有，尚不得宣告沒收」等旨，因
認不在得予沒收之列（見原判決第三十四頁第四至六行）。惟按
諸社會上之通念，行動電話用戶於門號租約期滿或解約之後，通
常無須將ＳＩＭ卡繳回電信公司，且卷內並無行動電話門號租用
契約或其他相關之資料可憑，原判決逕認上開ＳＩＭ卡非屬使用
者即上訴人乙○○所有，而未依法併為沒收之宣告，亦欠允洽。
以上或為上訴意旨所指摘，或為本院得依職權調查之事項，應認
原判決仍有撤銷發回之原因。
據上論結，應依刑事訴訟法第三百九十七條、第四百零一條，判
決如主文。
中　　華　　民　　國　九十六　年　 十二 　月  二十八  日
                      最高法院刑事第五庭
                          審判長法官  林　增　福
                                法官  邵　燕　玲
                                法官  張　清　埤
                                法官  陳　世　雄
                                法官  蔡　國　在
      本件正本證明與原本無異
                                      書  記  官
中　　華　　民　　國　九十七　年　　一　　月　　三　　日
                                                 H
